臺灣雲林地方法院民事簡易判決
111年度簡字第73號
原      告  徐培甄  
訴訟代理人  鄭植元律師


被      告  林秀真  

上列當事人間請求損害賠償事件，本院於民國111年10月4日言詞
辯論終結，判決如下：
    主    文
被告應給付原告新臺幣壹拾壹萬肆仟肆佰零貳元，及自民國一百
一十一年三月四日起至清償日止，按週年利率百分之五計算之利
息。
原告其餘之訴駁回。
訴訟費用由被告負擔五分之一，餘由原告負擔。
本判決原告勝訴部分，得假執行。但被告得預供擔保新臺幣壹拾
壹萬肆仟肆佰零貳元，免為假執行。
原告其餘假執行之聲請駁回。
    事實及理由
一、原告主張：
㈠、被告於民國109年3月1日下午5時56分許，騎乘車牌號碼000-0
    000號普通重型機車（下稱肇事機車），沿雲林縣斗六市雲
    林路1段由西往東方向行駛，行經該段223號前（下稱系爭路
    段）時，該處設有分向限制線（即雙黃線），係用以劃分路
    面成雙向車道，禁止車輛跨越行駛，並不得迴轉，且機車行
    駛之車道，應依標誌或標線之規定行駛，而依當時天候晴、
    夜間有照明、柏油路面乾燥、無缺陷、無障礙物、視距良好
    ，並無不能注意之情事，竟疏未注意及此，騎乘肇事機車貿
    然跨越分向限制線逆向斜穿道路，適有原告騎乘車牌號碼00
    0-0000號普通重型機車沿系爭路段同向行駛，亦行經上開地
    點，因閃避不及而緊急煞車，致原告人車倒地（下稱本件交
    通事故），因而受有左膝挫傷、右膝、右腳踝擦傷、右側膝
    部扭挫傷、右膝前十字韌帶撕裂傷、右膝後十字韌帶斷裂、
    右側膝部挫傷併後十字韌帶斷裂等傷害。被告則經本院以11
    0年度交易字第88號刑事（下稱本件刑事）判決判處拘役50
    日，如易科罰金，以新台幣（下同）1,000元折算1日確定。
㈡、被告因上開駕駛上過失，不法侵害原告受有上開傷害，應依
    民法第184條、第191條之2前段、第193條第1項、第195條第
    1項等規定負損害賠償責任。又本件交通事故經車禍事故鑑
    定委員會鑑定後，認定被告應負全部之肇事責任，原告並無
    責任。茲臚列原告所受損害如下：
  ⒈醫療費用：
　　原告自109年3月1日起發生本件交通事故至今，總共支出醫
    療費用8,707元。
  ⒉增加生活支出費用：購買護膝3,485元（計算式:485+3,000=
　　3,485）。
　⒊工作損失：
　　原告自109年3月受傷後無法工作，至同年8月物理治療結束
    後膝蓋才較穩定，故請求以基本工資23,800元計算，自3月
    至8月，共計6個月，共請求142,800元（計算式：23,800×6=
　　142,800)。
  ⒋復健費用：　　
　⑴醫生建議運動增加肌力以增加膝蓋穩定度（109年8月成大物
    理治療結束後，物理治療師建議持續利用運動增加肌力作為
    復健，超過半年後再回診骨科醫生。110年3月16日作第2次
    核磁共振，110年3月25日醫師診斷書建議再繼續復健3個月
　　，因此110年4月至110年6月須持續運動。），故支出費用8,
　　880元（計算式：888×10=8,880）。
　⑵且前項運動需有相關專業之教練陪同，以確保運動過程無危
    險性，以及指導針對後十字韌帶受傷者可增加膝蓋穩定度之
    訓練教練費用共18,080元（計算式：12,528+5,552=18,080
　　）。
  ⒌交通費用：原告由斗六至台南往返、家裡與醫院之車資共計1
    4,100元
  ⒍精神慰藉金：
    原告因被告疏失，除於本件交通事故當時飽受驚嚇至今猶有
    餘悸外，所受傷害迄今仍有膝蓋不穩定、疼痛之情形，且須
    持續復健及門診治療與檢查，因膝蓋不穩定無法久站亦造成
    找工作之困難，除造成原告處理日常生活事物諸多不便，增
    加家人之困擾及負擔，且身心飽受煎熬，終日輾轉難眠，然
    被告對此不聞不問，未曾對原告及原告家屬有任何表示道歉
    之意思及行為，犯後顯渺無悔意，爰請求精神慰撫金50萬元
　　。
  ⒎綜上，原告所受損害合計為696,053元（計算式：8,708+3,4
　　85+142,800+8,880+18,080+14,100+500,000=696,053）。
㈢、並聲明:
  ⒈被告應給付原告696,053元，及自起訴狀繕本送達翌日起至清
    償日止，按年息5%計算之利息。
  ⒉訴訟費用由被告負擔。
　⒊原告願供擔保，請准宣告假執行。　　　
二、被告之答辯：對於本件交通事故發生經過不爭執。惟懷疑原
    告所受十字韌帶傷勢是事後另外造成之傷害。且經檢視原告
    提出之事證，對於原告請求損害賠償之部分項目及金額，缺
    乏真實性、合理性及必要性，理由分述如下：
㈠、薪資損失部分：原告於發生本件交通事故時為在學學生，平
    時都在上課，只有偶爾上班。且原告也未提出當時工作的請
    假證明，無法判斷是否真有實際薪資的損失。另檢視原告提
    出的歷次診斷證明書，醫師均未寫到原告需休養或不能工作
    等建議。因此，被告認為原告對於薪資損失的要求缺乏客觀
    的合理性、必要性，真實性有待商榷，故不論是計算的日數
    或數額均無法認同。
㈡、復健費用部分：原告自述醫師及物理治療師建議運動復健，
    故提出私人健身房的費用收據，來作為復健費用的請求依據
　　。但就原告提出的歷次診斷證明書，只寫到建議持續復健治
    療，並未寫到需要至健身房運動才能復健。另就一般人的正
    常行為而論，對於受傷部位的照護應特別小心謹慎，通常會
    找尋專業的復健單位做持續的治療，例如物理治療所等。而
    原告的確也曾經在成大醫院物理治療中心做過物理治療。所
    以對於後續變成要到健身房請教練運動復健，此一行為的合
    理性及必要性，完全無法從原告提出的物證中判斷。也無法
    就一般人的邏輯得出合理的解釋，無法判斷為何健身房的教
    練會比醫院的物理治療師還更專業。甚至，原告實際至健身
    房做的運動，是否真的和此次受傷部位相關，此一相關性也
    無法從原告提出的物證中判斷，故被告對於此項復健費用的
    請求無法認同。
㈢、就醫交通費用部分：參考強制險就醫交通費的請求範圍，應
    只限於就醫當日從住家到醫院來回的合理交通費用。原告本
    件交通事故當時為在雲林就學的學生，於雲林應有其租賃的
    住所。就常理判斷，一般人在受傷後應會就近尋求就醫資源
　　，而原告初期也的確是在國立臺灣大學醫學院附設醫院雲林
    分院（下稱台大雲林醫院）及國立成功大學醫學院附設醫院
    （下稱成大醫院）斗六分院就醫。即使後來畢業回到台南的
    住家，也應是從住家往返醫院。另檢視原告提出的交通費用
    清單，有多次搭乘的日期跟就醫日期不符，且收據上的金額
    為300元，但於清單上請求的金額卻是3,000元，故被告對於
    原告交通費用請求的金額，為何和實際費用差距如此之大，
    以及交通費用是否為就醫需要的真實性，感到無法理解也無
    法認同。
㈣、精神撫慰金部分：原告訴狀敘述和真實情形有極大的不符。
    被告不但事發當時有留在現場，協助報警處理，事後也多次
    用電話、Line關心原告狀況，在原告上課無法接電話的時間
    也另外聯繋了原告家長，此一過程均有Line的對話紀錄及手
    機通聯紀錄可以證明。被告也一直積極努力尋求和解，只是
    無奈原告從一開始到現在都堅持要求高額的和解金，才會導
    致調解一直破局。被告目前從事紡織業，月薪約35,000元，
    自從本件交通事故事發至今也經過兩年多，每次調解、開庭
    都必須排開工作甚至請假才能出席，但因沒有保險可協助，
    也無力負擔律師費用，每一次都是自己親自出席，表達最大
    的誠意。卻因為原告開出無力負擔的金額，而遲遲無法和解
　　，漫長的訴訟過程也導致被告身心飽受煎熬和折磨。故對於
    原告要求的精神撫慰金無法認同也無法負擔。
㈤、綜上所述，原告之主張為無理甶。並聲明：
  ⒈駁回原告之訴及其假執行之聲請。
  ⒉訴訟費用由原告負擔。
  ⒊如受不利之判決，願供擔保請准宣告免為假執行。
三、本院之判斷：　
㈠、查被告於109年3月1日下午5時56分許，騎乘肇事機車，沿雲
    林縣斗六市雲林路1段由西往東方向行駛，行經系爭路段時
    ，該處設有分向限制線（即雙黃線），係用以劃分路面成雙
    向車道，禁止車輛跨越行駛，並不得迴轉，且機車行駛之車
    道，應依標誌或標線之規定行駛，而依當時天候晴、夜間有
    照明、柏油路面乾燥、無缺陷、無障礙物、視距良好，並無不
    能注意之情事，竟疏未注意及此，騎乘機車貿然跨越分向限
    制線逆向斜穿道路，適有原告騎乘機車沿上開路段同向行駛
    ，亦行經上開地點，因閃避不及而緊急煞車，致原告人車倒
    地而發生本件交通事故等情，為兩造所不爭執，並有本件刑
    事判決，與兩造於本件交通事故發生後之偵審筆錄、雲林縣
    警察局道路交通事故當事人登記聯單、道路交通事故現場圖
    、道路交通事故調查報告表㈠㈡、道路交通事故肇事人自首情
    形紀錄表、現場照片、交通部公路總局嘉義區監理所110年2
    月8日嘉監鑑定字第1090303080號函檢附嘉雲區車輛行車事
    故鑑定會嘉雲區0000000號鑑定書、公路監理電子閘門證號
    查詢機車駕駛人資料等附卷可佐（臺灣臺南地方檢察署109
    年度他字第3698號偵查卷第7-8頁，雲林縣警察局斗六分局
    雲警六偵字第1090019871號刑事偵查卷宗《下稱警卷》第7-39
    、43、53-65頁，臺灣雲林地方檢察署109年度他字第1308號
    偵查卷第13-21、27-41頁，109年度偵字第7397號偵查卷《下
    稱偵查卷》第13-16、21之1-25頁，本件刑事審判卷第33-38
    、55-65、75-79頁，本院卷第17-24頁），足信無誤。
㈡、又原告主張因本件交通事故致受有左膝挫傷、右膝、右腳踝
    擦傷、右側膝部扭挫傷、右膝前十字韌帶撕裂傷、右膝後十
    字韌帶斷裂、右側膝部挫傷併後十字韌帶斷裂等傷害，業據
    提出台大雲林醫院109年3月1日診斷證明書、成大醫院斗六
    分院109年3月5日診斷證明書，以及衛生福利部臺南醫院109
    年4月27日診斷證明書、成大醫院109年5月4日、109年7月20
    日、110年3月3日診斷證明書、臺南市安南醫院（下稱安南
    醫院）110年3月16日、110年3月25日診斷證明書、武聖骨外
    診所110年3月18日診斷證明書及斗六市一品堂中醫診所109
    年5月20日診斷證明書等為憑（警卷第33-43頁，本院卷第11
　　5-133頁）。被告雖抗辯原告所受十字韌帶傷勢可能是事後
    另外造成之傷害云云，惟並未舉證已實其說。且經本院將原
    告提出之上開診斷證明書分別送台大雲林醫院、成大醫院斗
    六分院函詢原告受傷就醫時之情況及是否有可能造成上開傷
    害?經台大雲林醫院以111年8月8日臺大雲分資字第11100063
　　42號函覆稱:「…㈡病情回覆如下：病人於109年3月1日來急診
    時為雙膝挫傷，右膝確有劇烈疼痛，當下若能行動是無法判
    定更細部之（右側膝部扭傷或右膝前十字韌帶裂傷及後十字
    韌帶斷裂）之診斷，有時需等患處消腫後仍無法彎曲，由專
    科（骨科）醫師再評估才能診斷，但當下確實有右膝挫傷
　　、扭傷、擦傷之狀況。」等語，並有急診病歷資料及拍攝照
    片可參（本院卷第201-217頁）;另成大醫院斗六分院亦以11
　　1年8月8日成醫斗分醫字第1110003788號函檢附回覆摘要表
    稱:「㈠右膝之傷為新傷。㈡因患者只有來看過一次門診，且
    依當時臨床判斷及健保相關規定，未予排MRI檢查，故無法
    確知患者右膝是否有十字韌帶之傷情」及所附門診紀錄記載
    為「…4 days ago with persistent Rt knee pain.Can wal
    k（右膝4天來持續疼痛，能走路）」等語（本院卷第195
　　-199頁）。由上開診斷證明書及函覆資料可知，原告係因持
    續膝蓋疼痛就醫，事後並經診斷為右側膝部扭挫傷、右膝前
    十字韌帶撕裂傷、右膝後十字韌帶斷裂、右側膝部挫傷併後
    十字韌帶斷裂等傷害之事實，堪可認定，被告所辯，應無可
    採。
㈢、按因故意或過失，不法侵害他人之權利者，負損害賠償責任
　　。不法侵害他人之身體或健康者，對於被害人因此喪失或減
    少勞動能力或增加生活上之需要時，應負損害賠償責任。不
    法侵害他人之身體、健康、名譽、自由、信用、隱私、貞操
　　，或不法侵害其他人格法益而情節重大者，被害人雖非財產
    上之損害，亦得請求賠償相當之金額，民法第184條第1項前
    段、第193條第1項及第195條第1項前段分別定有明文。查被
    告騎乘肇事機車行經設有分向限制線（即雙黃線）之系爭路
    段，竟未依標誌或標線之規定行駛，貿然跨越分向限制線逆
    向斜穿道路，致同向後方騎乘機車而來之原告閃避不及、緊
    急煞車，致發生本件交通事故，原告因而人車倒地受有上開
    傷害，被告自屬因過失不法侵害原告之身體、健康之權利，
    原告所受之上開損害，與被告之過失間有相當之因果關係，
    足以確認。唯按負損害賠償責任者，除法律另有規定或契約
    另有訂定外，應回復他方損害發生前之原狀。第一項情形，
    債權人得請求支付回復原狀所必要之費用，以代回復原狀，
    同法第213條第1、3項亦有明文規定。即損害賠償，請求支
    付回復原狀所必要之費用，以代回復原狀者，應以必要費用
    為限。茲依上開規定，逐項審酌原告所請求之各項損害金額
    有無理由如下：
  ⒈醫療費用8,707元及購買護膝3,485元部分：
  　原告主張自發生本件交通事故迄今，共支出醫療費用8,707
    元及購買護膝3,485元，並提出醫療費用收據、醫療費用證
    明單、物理中心部分負擔費用卡、統一發票等為憑（本院卷
    第73-95頁，警卷第42頁），被告對此亦不爭執，足信屬實
　　，且屬治療所必要，應予允許。
　⒉工作損失142,800元部分：
    原告雖主張自本件交通事故受傷後無法工作，至同年8月物
    理治療結束後膝蓋才較穩定，故請求3月至8月共計6個月，
    以109年基本工資23,800元計算工作損失云云，惟為被告所
    否認。查原告於本件交通事故發生時為在學大學生，僅偶爾
    上班乙情，有被告提出之兩造Line社交通訊軟體對話內容截
    圖可證（本院卷第167頁）;且依上開成大醫院斗六分院之回
    覆函所附門診紀錄載明原告可以走路（本院卷第199頁）;另
    檢視原告提出的歷次診斷證明書，醫師囑言亦均未提及原告
    需休養或不能工作等建議。再者，依原告110年之稅務電子
    閘門所得調件明細表所示，原告於109年之薪資所得合計為3
    34,771元（計算式：1,790+40,012+292,969=334,771），換
    算每月約27,898元（元以下四捨五入），已高於基本工資
　　;且原告亦未能提出其當時確有工作請假及收入減損之證據
    供本院參酌，故難認原告有因本件交通事故受有不能工作之
    損失，是原告此部分之請求，礙難允許。
　⒊健身房之復健費8,880元及教練費18,080元部分：　
　　原告主張因109年8月成大物理治療結束後，物理治療師建議
    持續利用運動增加肌力作為復健，且需有相關專業之教練陪
    同，以確保運動過程無危險性，以及指導針對後十字韌帶受
    傷者可增加膝蓋穩定度，因此支出復健費用8,880元及訓練
    教練費用18,080元，並提出WORLD GYM健身俱樂部之會員合
    約書、個人教練訓練課程合約書、信用卡扣款授權書及電子
    發票明細等為憑（本院卷第97-106頁）。然依原告提出之診
    斷證明書，僅成大醫院109年7月20日、110年3月3日診斷證
    明書記載「後續須持續復健治療」、「須持續門診追蹤及復
    健治療」及安南醫院110年3月25日診斷證明書記載「宜復健
    三個月，不適合用做重量訓練」等語。且依常情，一般正常
    人對於受傷部位的照護應特別小心謹慎，通常會尋找專業的
    復健醫療機構做持續的治療，例如醫院復健中心或經衛生福
    利部核准設立之復健科診所、物理治療所等。而原告亦曾在
    成大醫院物理治療中心接受物理治療（參本院卷第89頁），
    且療程有效期限至109年8月28日止（治療次數為6次），卻
    於第5次治療（即109年8月13日）後，未於療程有效期限內
    完成最後1次治療，反於109年8月25日加入WORLD GYM健身俱
    樂部，對於後續要到健身房請教練運動復健之合理性及必要
    性，難認已有合理之解釋。且原告雖主張依安南醫院110年3
    月15日（應為25日）診斷證明書，其中有提及該治療後要復
    建3個月，醫生有建議需要靠運動來增加肌力云云。然原告
    上開加入WORLD GYM健身俱樂部之時間是109年8月25日，遠
    早於其在安南醫院第1次就診之日期（110年3月16日），時
    序已有不合。況私人健身俱樂部之中央主管機關為教育部，
    在縣（市）為縣（市）政府，所聘請之教練多為體育系畢業
    ，而非復健醫療之相關科系，就復健領域是否會比物理治療
    師更為專業?實有疑問。因此，尚難認原告有至上開健身房
    運動復健之必要，故原告此部分之請求，為無理由。
　⒋交通費用14,100元部分：
　　原告雖主張由斗六至台南往返、家裡與醫院之車資共計14,1
　　00元等語，並提出榮民計程車車費收據11紙為憑（本院卷第
    107-113頁）。惟上開車費收據，僅有109年4月2日、109年4
    月27日、109年5月4日之收據與原告就診日期相符，109年7
    月20日、109年8月3日、109年8月5日、109年8月10日、109
    年8月13日之收據與原告至成大醫院物理治療中心復健日期
    相符;且原告雖於受傷及治療期間能夠走路，但考量其所受
    之上開傷害，認有搭乘計程車就醫治療之必要，故原告此部
    分請求於7,800元（計算式：3,000+3,000+300+300+300+300
　　+300+300=7,800）之範圍內為有理由;逾此部分之請求，應
    屬無據。
　⒌精神慰藉金500,000元部分：
　⑴查一般人受有身體上之傷害，均會產生精神上之痛苦。因此
　　，原告主張其因本件交通事故受傷，受有左膝挫傷、右膝、
    右腳踝擦傷、右側膝部扭挫傷、右膝前十字韌帶撕裂傷、右
    膝後十字韌帶斷裂、右側膝部挫傷併後十字韌帶斷裂等傷害
　　，受有非財產（精神）上之損害，足以採信。
  ⑵惟原告另主張本件交通事故後，身心飽受煎熬，終日輾轉難
    眠，然被告對此不聞不問，未曾對原告及原告家屬有任何表
    示道歉之意思及行為，犯後顯渺無悔意云云，為被告所否認
　　，並辯稱被告不但事發當時有留在現場，協助報警處理，事
    後也多次用電話、Line關心原告狀況，在原告上課無法接電
    話的時間也另外聯繋了原告家長等情，有被告提出之兩造Li
　　ne社交軟體對話紀錄及手機通聯紀錄可證明（參本院卷第16
　　1、165-169頁）。另被告辯稱其一直積極努力尋求和解，只
    是原告從一開始到現在，都堅持要求高額的和解金，才會導
    致調解一直破局，亦有原告提出之費用請求單1紙為憑（本
    院卷第173頁）。原告上開主張，核與事實不符，尚不足採
　　。
　⑶爰審酌兩造於本件交通事故之行為情節、原告所受之傷害、
    治療，與兩造之年齡、學歷、工作及有如卷附資料所示之社
    會經濟、身分、地位等一切情狀，認原告主張其所受精神上
    損害以10萬元為相當，原告超過之請求，為無理由。
　⒍綜上所述，原告因本件交通事故共受有119,992元之損害（
　　計算式：8,707+3,485+7,800+100,000=119,992）。原告超
    過上開部分之請求，為無理由。　　
㈣、次按保險人依本法規定所為之保險給付，視為被保險人損害
    賠償金額之一部分；被保險人受賠償請求時，得扣除之，強
    制汽車責任保險法第32條定有明文。查原告因本件交通事故
    受傷，已受領強制汽車責任保險理賠金5,590元，業據原告
    陳明在卷（本院卷第237頁）。因此，原告得請求被告賠償
    之金額，應扣除其上開已受領之保險金，依此計算結果，原
    告得請求被告賠償之金額應為114,402元（計算式：119,992
　　-5,590=114,402）。
㈤、末按負損害賠償責任者，因回復原狀而應給付金錢者，自損
    害發生時起，加給利息。應付利息之債務，其利率未經約定
　　，亦無法律可據者，週年利率為5%，民法第213條第2項及第
    203條分別定有明文。據此，原告就被告應給付之金額，請
    求自起訴狀繕本送達翌日即（111年3月4日）起至清償日止
　　，按週年利率5%計算之利息，於法有據。
㈥、從而，原告本於侵權行為之法律關係，請求被告應給付114,
　　402元，及自111年3月4日起至清償日止，按年息5%計算之利
    息，為有理由，應予准許。原告超過上開範圍之請求，為無
    理由，應予駁回。
四、原告雖陳明願意提供擔保，聲請宣告假執行。然本判決原告
    勝訴部分，係適用簡易程序所為被告敗訴之判決，應依民事
    訴訟法第389條第1項第3款規定，依職權宣告假執行。被告
    陳明願供擔保，請准免為假執行宣告，核無不合，爰酌定相
    當之擔保金額，予以准許。至於原告敗訴部分，其假執行之
    聲請，因訴之駁回而失所附麗，應併予駁回。
五、結論：本件原告之訴為一部有理由，一部無理由，爰判決如
    主文。　　　　　　　
中　　華　　民　　國　　111 　年 　 10　　月　　25　　日
                      簡易庭    法  官  黃一馨

以上正本係照原本作成
如對本判決上訴，須於判決送達後廿日內向本院提出上訴狀。如
委任律師提起上訴者，應一併繳納上訴審裁判費。
中　　華　　民　　國　　111 　年　　10　　月　　25　　日
                                書記官　鄭夙惠